【裁判字號】    98,上訴,985
【裁判日期】    980623
【裁判案由】    搶奪等
【裁判全文】
臺灣高等法院臺中分院刑事判決         98年度上訴字第985號
上  訴  人
即  被  告  壬○○
                  （現另案在臺灣臺中監獄臺中分監執行中）
上列上訴人因搶奪等案件，不服臺灣臺中地方法院98年度訴字第
428號中華民國98年3月19日第一審判決（起訴案號：臺灣臺中地
方法院檢察署97年度偵字第21142號），提起上訴，本院判決如
下：
    主  文
上訴駁回。
    事  實
一、壬○○曾於民國（下同）九十三年八月三十日因違反毒品危
    害防制條例案件經本院判處有期徒刑九月確定，復於九十四
    年四月二十五日因竊盜案件經本院判處有期徒刑三月確定，
    嗣經裁定定應執行刑為有期徒刑十月確定，於九十四年八月
    十日縮刑期滿執行完畢。詎仍不知悔改，與辛○○（經原審
    判決後未上訴而確定）共同意圖為自己不法所有，於附表編
    號二、四、五、七、九所示之時間，分別基於共同竊盜之犯
    意聯絡，於附表編號二、四、五、七、九所示之時地竊取如
    附表各編號所示之機車，另共同意圖為自己不法所有，於附
    表編號一、三、六、八所示之時間，分別基於共同搶奪之犯
    意聯絡，以各該編號所示之方式，趁被害人不及防備不際，
    搶奪如附表編號一、三、六、八所示之人之財物得逞，嗣因
    附表編號一、八之搶奪案件及編號二、四之竊盜案件經台中
    縣警察局清水分局鎖定為壬○○、辛○○所為，及編號九之
    竊盜案件經台中縣警察局大甲分局鎖定為壬○○、辛○○二
    人所為，經台中縣警察局大甲分局於九十七年九月四日下午
    四時至四時三十分許，在台中縣沙鹿鎮○○路六五八之十二
    號執行搜索時，扣得壬○○所有供附表編號二、四、五、七
    、九號竊盜案件犯罪所用之鑰匙一支及辛○○於附表編號八
    所示之搶奪案件中所穿著之POLO杉一件。壬○○於經警帶回
    偵訊時，在偵查機車尚未發現其附表編號三、五、六、七之
    犯罪前，主動向偵查機關供出上開搶奪、竊盜案件為伊所為
    而就上開附表編號三、五、六、七所示之犯罪自動接受裁判
    。
二、案經台中縣警察局清水分局移送臺灣臺中地方法院檢察署檢
    察官偵查起訴。
    理    由
一、按被告以外之人於審判外之陳述，雖不符合前四條（即刑事
    訴訟法第一百五十九條之一至一百五十九條之四）之規定，
    而經當事人於審判程序同意作為證據，法院審酌該言詞陳述
    或書面陳述作成之情況，認為適當者，亦得為證據。當事人
    、代理人或辯護人於法院調查證據時，知有第一百五十九條
    第一項之情形，而未於言詞辯論終結前聲明異議者，視為有
    前項之同意，刑事訴訟法第一百五十九條之五定有明文。本
    案被害人寅○○、甲○○、戊○○、丁○○、庚○○、子○○、丑○○、癸○○、己○○、乙○○、陳欽榮、吳易修於
    警詢之證述及以下引用之各項書證，固屬傳聞證據，惟檢察
    官、被告於本院言詞辯論終結前均未就上開證據資料聲明異
    議，本院審酌上開證據資料之作成，並無違法或不當之情況
    ，認為以之做為本案之證據適當，故應認有證據能力。
二、上開附表所示之搶奪及竊盜犯行，業據被告壬○○坦承不諱
    ；核與證人即同案被告於本院證述，及被害人寅○○、甲○○、戊○○、丁○○、庚○○、子○○、丑○○、癸○○、
    己○○、乙○○、陳欽榮、吳易修於警詢所證述之情節相符
    ，復有台中縣警察局清水分局扣押物品筆錄及目錄表各一份
    、贓物認領保管單二紙、行搶之監視錄影畫面五幀、行搶後
    逃逸之監視錄影畫面二幀、被告行竊庚○○之機車監視畫面
    翻拍照片十八幀附卷及鑰匙一把扣案可稽，堪認被告之自白
    與事實相符，本案事證明確，被告上揭犯行均堪認定，應依
    法論科。
三、核被告壬○○之附表編號一、三、六、八所示犯行均係犯刑
    法第三百二十五條第一項之搶奪罪；被告壬○○之附表編號
    二、四、五、七、九所示犯行則均係犯刑法第三百二十條第
    一項之竊盜罪。被告壬○○與同案被告辛○○二人就上開附
    表編號一、三、六、八之搶奪犯行及附表編號二、四、五、
    七、九之竊盜犯行，均有犯意聯絡與行為分擔，俱應論以共
    同正犯。被告壬○○曾於九十三年八月三十日因違反毒品危
    害防制條例案件經本院判處有期徒刑九月確定，復於九十四
    年四月二十五日因竊盜案件經本院判處有期徒刑三月確定，
    嗣經裁定定應執行刑為有期徒刑十月確定，於九十四年八月
    十日縮刑期滿執行完畢，有台灣高等法院被告前案紀錄表一
    份附卷可憑，其於有期徒刑執行完畢後五年之內，再故意犯
    本件有期徒刑以上之罪，其所犯上開各罪俱為累犯，均應依
    法加重其刑。被告壬○○就附表編號三、五、六、七之犯罪
    於偵查機關尚未發覺前，即主動向偵查機關表示為其所為，
    自首並接受裁判，業據證人即清水分局員警王再喜於原審到
    庭結證稱：清水分局鎖定被告二人於清水中山路及梧棲童綜
    合醫院的停車場之竊盜案件及被害人寅○○、甲○○及蔡宗
    憲（蔡宗憲遭搶案件並未起訴）之搶奪案件；大甲分局鎖定
    被告在大甲順天路便利超商之竊盜案件，偵查機關已合理懷
    疑被告二人涉嫌上開搶奪及竊盜案件，惟其餘竊盜、搶奪案
    件為被告壬○○主動供出而查獲等語，並有被告壬○○之警
    詢筆錄二份在卷可按，足見被告壬○○關於附表編號三、五
    、六、七之犯行合於自首之要件，爰依刑法第六十二條前段
    之規定減輕其刑。被告壬○○就以上附表編號三、五、六、
    七犯行之刑之加重減輕，應先加後減之。被告之附表編號一
    至九所示之犯行，均犯意各別，罪名亦殊，應分論併罰。扣
    案之鑰匙一支為被告壬○○所有供附表編號二、四、五、七
    、九之竊盜犯行所用之物，業據被告壬○○供明在卷，依法
    於其所犯各個竊盜罪，併予宣告沒收。至於被告固有多次竊
    盜、搶奪犯行，惟被告壬○○於九十五年間有竊盜犯行後，
    陸續有多次施用毒品之前科，直至九十七年始有多次時間密
    接之搶奪、竊盜犯行，尚難尚難認有犯罪之習慣，故公訴人
    請求併予宣告刑前強制工作，核無必要。原審認被告壬○○
    罪證明確，而依上述法律規定予以論罪，復爰審酌被告壬○○素行不良，附表編號二、四、五、七之機車竊盜部分均為
    搶奪之用，附表編號九之竊盜犯行係供代步之用（此案尚不
    能證明係供搶奪之用），被告行搶之手段係以騎乘機車快速
    靠近被害人並伸手拉扯被害人脖子上之金項鍊之方式為之，
    對於社會治安造成嚴重威脅，事後並有銷贓之行為，有被告
    在銀樓之監視畫面資料附卷可憑，犯後被告壬○○坦承全部
    犯行，惟其為本案之主嫌等一切情狀，認公訴人就被告壬○○附表編號一、三、六、八之搶奪犯行，各具體求刑有期徒
    刑有期徒刑一年，附表編號二、四、五、七、九之竊盜犯行
    ，各具體求刑有期徒刑八月，定應執行刑有期徒刑五年以上
    ，尚屬過重，而依法就各罪量處如附表編號一至九所示之刑
    ，並定其應執行刑為有期徒刑三年二月，暨諭知上開鑰匙一
    支沒收。核其認事用法，並無違誤，量刑亦堪認妥適。被告
    壬○○上訴略謂：伊之上揭犯行屬集合犯，應包括的論以一
    罪。且伊於警方在其住宅進行搜索時即當場向執行搜索之警
    員坦承附表編號一至八所示搶奪、竊盜犯行，自動接受裁判
    ，然原審僅就附表編號三、五、六、七犯行，認定被告符合
    自首規定，而依法減輕其刑，自有不當。且被告因染上毒癮
    ，經濟不佳，為解毒癮始犯下本案，依犯罪情節實可依刑法
    第五十九條酌減其刑。且原審依刑法第五十一條規定所定之
    應執行刑尚屬過重云云，指摘原判決不當。惟查刑法於九十
    四年二月二日修正公布，刪除第五十六條所定連續犯之規定
    ，自九十五年七月一日施行。而基於概括犯意連續多次運輸
    毒品之行為，於刑法修正刪除連續犯規定之前，均依連續犯
    論以一罪。此次刑法第五十六條修正理由之說明謂：「對繼
    續犯同一罪名之罪者，均適用連續犯之規定論處，不無鼓勵
    犯罪之嫌，亦使國家刑罰權之行使發生不合理之現象。」「
    基於連續犯原為數罪之本質及刑罰公平原則之考量，爰刪除
    有關連續犯之規定」等語，即係將本應各自獨立評價之數罪
    ，回歸本來就應賦予複數法律效果之原貌。而所謂集合犯是
    指立法者所制定之犯罪構成要件中，本就預定有數個同種類
    之行為將反覆實行之犯罪而言，將各自實現犯罪構成要件之
    多數行為，解釋為集合犯，而論以一罪。是以對於集合犯，
    必須從嚴解釋，以符合立法者之意向。觀諸被告之附表編號
    二、四、五、七、九所示各竊盜犯行及同附表編號一、三、
    六、八所示各搶奪犯行，其各次竊盜、搶奪之時間、地點不
    同，被害人亦有異，所侵害之個人法益自有不同，依社會通
    念以觀，實難認被告壬○○之各次竊盜犯行或搶奪犯行，係
    基於單一犯意所為，其犯罪之本質必有數個同種類行為而反
    覆實行之集合犯行，故被告所犯上開竊盜、搶奪犯行，難認
    係集合犯。依上說明，應就其多次竊盜、搶奪犯行，採一罪
    一罰，始符合立法本旨。又被告除附表編號三、五、六、七
    犯行外，警方早已鎖定被告並懷疑其犯下附表之其餘犯行，
    業據證人王再喜於原審供證明確，故被告縱於警方搜索其住
    宅時主動坦認犯行，亦難認其係於「犯罪未經發覺前」供承
    其此部分犯行，而構成自首。準此，原審就附表編號三、五
    、六、七犯行，未認定被告符合自首規定而予減輕其刑，並
    無不合。又刑法第五十九條規定「犯罪之情狀顯可憫恕，認
    科以最低度刑仍嫌過重者，得酌量減輕其刑」。是依該法條
    酌量減輕其刑，必於犯罪之情狀，在客觀上足以引起一般同
    情，認為即予宣告法定最低度刑期，猶嫌過重者，始有其適
    用。而被告壬○○既自承伊因染上毒癮，經濟不佳，為解毒
    癮始犯下本案，然毒品之危害國民健康甚鉅，而為政府所極
    力查緝嚴禁，民間亦多有反毒聲浪，故被告因染毒癮而犯下
    本案罪行，依其情節在客觀上並不足以引起一般人之同情，
    難認縱科以各罪之法定最低度刑期猶嫌過重，自無適用刑法
    第五十九條酌減其刑之餘地。末查，原審量刑及定被告應執
    行刑，核未逾法定範圍，亦符罪刑相當原則，堪認妥適，已
    如上述。綜上，足認被告上訴意旨所陳各節，均不可採。其
    上訴顯無理由，應予駁回。
四、被告壬○○於附表編號三之時間與同案被告辛○○搶奪他人
    財物，雖據告訴人乙○○於警訊中提出傷害告訴（其餘搶案
    之被害人部分：其中寅○○指稱伊未受傷；被害人戚大威、
    甲○○雖指稱渠有受傷，惟表示不提出告訴），惟並未提出
    診斷證明書供調查審酌，本院認被害人乙○○因附表編號三
    所示之搶案受傷部分，不能證明，惟此部分未據公訴人提起
    公訴，本院既認告訴人提出之傷害告訴部分不能證明，自無
    裁判上一罪應併予審理之問題，附此敘明。
據上論結，應依刑事訴訟法第三百六十八條，判決如主文。
本案經檢察官丙○○到庭執行職務。
中    華    民    國    98    年    6     月    23    日
              刑事第四庭  審判長法  官  洪  耀  宗
                                法  官  劉  登  俊
                                法  官  許  文  碩
以上正本證明與原本無異。
除竊盜罪部分不得上訴外，其餘得上訴。
如不服本判決應於收受送達後十日內向本院提出上訴狀，其未敘
述上訴之理由者並得於提起上訴後十日內向本院補提理由書（均
須按他造當事人之人數附繕本）。「切勿逕送上級法院」
                                書記官  郭  蕙  瑜
中    華    民    國    98    年    6     月    23    日
附表：（起訴書有部分時間為誤載）
┌──┬─────┬──────┬────┬─────────────┬─────────────┐
│編號│犯罪時間  │ 犯罪地點   │ 被害人 │ 搶奪或竊盜之方式及財物   │      主  文              │
├──┼─────┼──────┼────┼─────────────┼─────────────┤
│1   │97年7月22 │台中縣清    │寅○○  │ 由辛○○騎乘車號LPA-313  │  壬○○、辛○○共同意圖  │
│    │日下午4時 │水鎮文化    │        │ 號之紅色重型機車，搭載陳 │  為自己不法之所有，而搶  │
│    │40分許    │路154號前   │        │ 益信趁寅○○不及防備之際 │  奪他人之動產，均累犯，  │
│    │          │            │        │ ，由壬○○徒手搶奪寅○○ │  壬○○處有期徒刑拾月；  │
│    │          │            │        │ 脖子上之金項鍊一條得逞   │  辛○○處有期徒刑捌月。  │
│    │          │            │        │                          │                          │
├──┼─────┼──────┼────┼─────────────┼─────────────┤
│    │          │            │        │                          │                          │
│２  │97年8月5日│台中縣清水鎮│戊○○所│ 由辛○○騎乘其母所有之   │  壬○○、辛○○共同竊盜  │
│    │上午8時25 │中山路86-3號│有由洪任│ 上開重型機車搭載壬○○   │  ，均累犯，各處有期徒刑肆│
│    │分許      │旁          │平使用  │ 至左列地點，由壬○○下   │  月，扣案之鑰匙壹支沒收。│
│    │          │            │        │ 車，持自備之鑰匙竊取機   │                          │
│    │          │            │        │ 車車號YBR-627號重型機車  │                          │
│    │          │            │        │ 一部得逞                 │                          │
├──┼─────┼──────┼────┼─────────────┼─────────────┤
│3   │97年8月5  │台中縣大    │乙○○  │ 由辛○○騎乘車號YBR-627  │  壬○○、辛○○共同意圖  │
│    │上午11時  │甲鎮育德    │        │ 號之重型機車，搭載壬○○ │  為自己不法之所有，而搶  │
│    │10分許    │路77號前    │        │ 趁乙○○不及防備之際，由 │  奪他人之動產，均累犯，  │
│    │          │            │        │ 壬○○徒手搶奪乙○○脖子 │  壬○○處有期徒刑玖月；  │
│    │          │            │        │ 上之金項鍊一條得逞       │  辛○○處有期徒刑捌月。  │
│    │          │            │        │                          │                          │
├──┼─────┼──────┼────┼─────────────┼─────────────┤
│    │          │            │        │                          │                          │
│4   │97年8月23 │台中縣梧棲鎮│庚○○所│ 由辛○○騎乘其母所有之   │  壬○○、辛○○共同竊盜  │
│    │日下午1時 │文街168巷附 │有      │ 上開重型機車搭載壬○○   │  ，均累犯，各處有期徒刑肆│
│    │50分許至同│近之童綜合醫│        │ 至左列地點，由壬○○下   │  月，扣案之鑰匙壹支沒收。│
│    │日晚上10時│院附設機車停│        │ 車，持自備之鑰匙竊取機   │                          │
│    │10分之間某│車場        │        │ 車車號F95-686號機車一部得│                          │
│    │時        │            │        │ 逞                       │                          │
├──┼─────┼──────┼────┼─────────────┼─────────────┤
│5   │97年8月26 │台中縣大甲鎮│子○○  │ 由辛○○騎乘其母所有之上 │  壬○○、辛○○共同竊盜，│
│    │日上午8時 │蔣公路之巧鄰│        │ 開重型機車，搭載陳益件至 │  均累犯，各處有期徒刑參月│
│    │40分許    │生鮮超商前  │        │ 左列地點，由壬○○下車， │  ，扣案之鑰匙壹支沒收。  │
│    │          │            │        │ 持自備之鑰匙竊取車號PP7-3│                          │
│    │          │            │        │ 85號機車一部得逞         │                          │
│    │          │            │        │                          │                          │
├──┼─────┼──────┼────┼─────────────┼─────────────┤
│    │          │            │        │                          │                          │
│6   │97年8月26 │台中縣大甲鎮│己○○  │ 由辛○○騎乘車號PP7-385號│  壬○○、辛○○共同意圖為│
│    │日上午8時 │政和路4號前 │        │ 重型機車搭載壬○○至左列 │  自己不法之所有，而搶奪他│
│    │48分許    │            │        │ 地點，趁戚大威不及防備之 │  人之動產，均累犯，壬○○│
│    │          │            │        │ 際，徒手搶奪己○○脖子上 │  處有期徒刑玖月；辛○○處│
│    │          │            │        │ 之金項鍊一條得逞         │  有期徒刑捌月。          │
│    │          │            │        │                          │                          │
├──┼─────┼──────┼────┼─────────────┼─────────────┤
│    │          │            │        │                          │                          │
│7   │97年8月30 │台中縣梧棲鎮│丑○○  │ 由辛○○騎乘其母所有之   │  壬○○、辛○○共同竊盜  │
│    │日晚上9時 │文華街194巷 │        │ 上開重型機車搭載壬○○   │  ，均累犯，各處有期徒刑  │
│    │50分至翌日│巷口        │        │ 至左列地點，由壬○○下   │  參月，扣案之鑰匙壹支沒  │
│    │上午9時40 │            │        │ 車，持自備之鑰匙竊取機   │  收。                    │
│    │分之間某時│            │        │ 車車號873-CLK號重型機車一│                          │
│    │          │            │        │ 部得逞。                 │                          │
├──┼─────┼──────┼────┼─────────────┼─────────────┤
│8   │97年8月31 │台中縣清    │甲○○  │ 由辛○○騎乘車號873-CLK  │  壬○○、辛○○共同意圖  │
│    │日上午9時 │水鎮鎮○街  │        │ 號之重型機車，搭載壬○○ │  為自己不法之所有，而搶  │
│    │40分許    │6號前       │        │ 趁甲○○於橋上賞魚不及防 │  奪他人之動產，均累犯，  │
│    │          │            │        │ 備之際，由壬○○徒手搶奪 │  壬○○處有期徒刑拾月；  │
│    │          │            │        │ 甲○○脖子上之金項鍊一條 │  辛○○處有期徒刑捌月。  │
│    │          │            │        │                          │                          │
├──┼─────┼──────┼────┼─────────────┼─────────────┤
│    │          │            │        │                          │                          │
│9   │97年9月4日│台中縣大甲鎮│癸○○  │ 由辛○○騎乘其母所有之上 │  壬○○、辛○○共同竊盜，│
│    │上午9時10 │順天路2號之 │        │ 開重型機車，搭載壬○○至 │  均累犯，各處有期徒刑肆月│
│    │分許      │便利商店前  │        │ 左列地點，由壬○○下車以 │  ，扣案之鑰匙壹支沒收。  │
│    │          │            │        │ 自備之鑰匙一把竊取機車車 │                          │
│    │          │            │        │ 號BG5-023號重型機車一部得│                          │
│    │          │            │        │ 逞                       │                          │
└──┴─────┴──────┴────┴─────────────┴─────────────┘


司法院資訊處製作；財團法人民間司法改革基金會備份。
